最高法院刑事判決　　　　　　　　九十六年度台非字第八四號
上 　訴　 人　最高法院檢察署檢察總長
被告即受刑人　甲○○
上列上訴人因被告數罪併罰定執行刑案件，對於台灣桃園地方法
院中華民國九十五年五月十六日第一審確定裁定（九十五年度聲
字第一六一一號），認為違法，提起非常上訴，本院判決如下：
    主  文
原裁定撤銷。
甲○○因搶奪等四罪，所處如附表所示之刑，應執行有期徒刑拾
柒年陸月。
    理  由
非常上訴理由稱：「按法律上屬於自由裁量之事項，尚非概無法
律性之拘束，在法律上有其外部界限及內部界限，前者法律之具
體規定，使法院得以具體選擇為適當裁判，此為自由裁量之外部
界限。後者法院為自由裁量時，應考量法律之目的，法律秩序之
理念所在，此為自由裁量之內部界限。法院為裁判時，二者均不
得有所踰越。在數罪併罰而有二裁判以上，應定其應執行刑之案
件，法院所為刑之酌定，固屬自由裁量之事項，然對於法律之內
、外部界限，仍均應受其拘束（貴院八十八年度台抗字第二七八
號裁定參照）。查本件受刑人甲○○先後犯如原裁定附表所示強
盜、搶奪等四罪確定；其中前二罪即上開附表所示搶奪、強盜罪
所處之有期徒刑二年、五年二月，前業經台灣高等法院於民國九
十三年九月二十日，以九十三年度聲字第一０九五號裁定應執行
有期徒刑六年六月確定。嗣又犯前揭附表所示後二罪之強盜、搶
奪案件，分別經判處有期徒刑七年十月、三年四月確定。嗣原審
依檢察官聲請，以受刑人所犯前揭四罪合於數罪併罰定應執行刑
之規定，而定其應執行之刑為有期徒刑十八年，此有上述相關之
判決、裁定、執行案及被告刑案資料查註紀錄表附卷可稽，從形
式上觀察，原裁定雖未逾越刑法第五十一條第五款所定法律之外
部性界限，惟已重於先前原法院就前二罪所定應執行有期徒刑六
年六月，加計其後受刑人所犯二罪經判處有期徒刑七年十月、三
年四月總和之十七年八月。揆諸上揭貴院裁定意旨，原裁定就自
由裁量所為刑之酌定，顯有適用法則不當之違背法令情事，案經
確定，且於受刑人不利，爰依刑事訴訟法第四百四十一條、第四
百四十三條提起非常上訴，以資糾正。」等語。
本院按定執行刑之裁定與科刑之確定判決有同一效力，如有違背
法令，自得提起非常上訴。又法律上屬於自由裁量之事項，有其
外部性界限及內部性界限，並非概無拘束。依據法律之具體規定
，法院應在其範圍選擇為適當之裁判者，為外部性界限；而法院
為裁判時，應考量所適用之法律之目的及法律秩序之理念所在者
，為內部性界限。法院為裁判時，二者均不得有所踰越。在數罪
併罰，有二裁判以上，定其應執行之刑之案件，法院所為刑之酌
定，固屬自由裁量之事項，然仍應受前揭外部性界限及內部性界
限之拘束（本院民國八十年台非字第四七三號判例意旨參照）。
本件被告即受刑人甲○○先後犯如附表所示之搶奪、強盜、強盜
、搶奪等四罪確定；其中前二罪即附表編號一、二所示搶奪、強
盜罪所處之有期徒刑，經台灣高等法院於九十三年九月二十日，
以九十三年度聲字第一０九五號裁定應執行有期徒刑六年六月，
已確定在案。嗣被告又犯前揭附表編號三、四所示之強盜、搶奪
二罪，分別經判處有期徒刑七年十月、三年四月，均經確定。原
審乃依檢察官之聲請，以被告所犯前揭四罪合於數罪併罰定應執
行刑之規定，而定其應執行之刑為有期徒刑十八年。以上各情，
有相關之判決、裁定及執行案卷可稽。從形式上觀察，原裁定雖
未踰越刑法第五十一條第五款所定法律之外部性界限，惟已重於
先前台灣高等法院就前二罪所定應執行有期徒刑六年六月，加計
其後被告所犯另二罪經判處之有期徒刑七年十月、三年四月之總
和，而不利於被告，難謂與法律秩序之理念及法律目的之內部性
界限無違。揆諸上開說明，原裁定應屬違背法令。案經確定，且
於被告不利，非常上訴意旨執以指摘，為有理由。應由本院將原
裁定撤銷，另行判決如主文第二項所示，以資救濟。
據上論結，應依刑事訴訟法第四百四十七條第一項第一款但書，
刑法第五十三條、第五十一條第五款，判決如主文。
中　　華　　民　　國　九十六　年　  四 　 月 　二十 　日
                      最高法院刑事第五庭
                          審判長法官  林　增　福
                                法官  邵　燕　玲
                                法官  張　清　埤
                                法官  陳　世　雄
                                法官  蔡　國　在
      本件正本證明與原本無異
                                      書  記  官
中　　華　　民　　國　九十六　年　　四　　月　二十六　日
                                                     m
附表
┌────────┬──────┬───────┬───────┬───────┐
│編            號│     1      │      2       │      3       │      4       │
├────────┼──────┼───────┼───────┼───────┤
│罪　          名│搶奪        │強盜          │強盜          │搶奪          │
├────────┼──────┼───────┼───────┼───────┤
│宣　   告　   刑│有期徒刑2年 │有期徒刑5年2月│有期徒刑7年   │有期徒刑3年4月│
│                │            │              │10月          │              │
├────────┼──────┼───────┼───────┼───────┤
│犯   罪   日  期│91.08.01至  │92.06.24      │90.05.09,91.  │92.06.05至92. │
│（年. 月.日）   │91.08.11    │              │04.09,91.05.  │06.23         │
│                │            │              │01            │              │
├────────┼──────┼───────┼───────┼───────┤
│偵查（自訴）機關│台灣桃園地方│台灣桃園地方法│台灣板橋地方法│台灣桃園地方法│
│年　 度　 案　號│法院檢察署91│院檢察署92年度│院檢察署91年度│院檢察署92年度│
│                │年度偵字第14│偵字第11495號 │偵字第16471號 │偵字第17997號 │
│                │768號       │              │              │              │
├─┬──────┼──────┼───────┼───────┼───────┤
│  │法        院│台灣高等法院│台灣高等法院  │台灣高等法院  │台灣桃園地方法│
│  │            │            │              │              │院            │
│最├──────┼──────┼───────┼───────┼───────┤
│後│            │            │              │              │              │
│事│案        號│92年度上訴緝│92年度上訴字第│93年度上訴字第│93年度訴緝字第│
│實│            │字第4號     │3530號        │649號         │110號         │
│審├──────┼──────┼───────┼───────┼───────┤
│  │判  決 日 期│92.10.16    │91.11.28      │93.05.06      │93.09.29      │
├─┼──────┼──────┼───────┼───────┼───────┤
│確│法        院│台灣高等法院│台灣高等法院  │台灣高等法院  │台灣桃園地方法│
│　│　　　　　　│（原裁定誤載│（原裁定誤載  │              │院            │
│定│            │為最高法院）│為最高法院）  │              │              │
│　├──────┼──────┼───────┼───────┼───────┤
│判│案        號│92年度上訴緝│92年度上訴字  │93年度上訴字第│93年度訴緝字第│
│  │            │字第4號     │第3530號      │649號         │110號         │
│  ├──────┼──────┼───────┼───────┼───────┤
│決│判決確定日期│93.01.16    │93.03.04      │93.06.10      │93.11.12      │
├─┴──────┼──────┼───────┼───────┼───────┤
│備            註│台灣桃園地方│台灣桃園地方  │台灣桃園地方法│台灣桃園地方法│
│                │法院檢察署93│法院檢察署93  │院檢察署93年度│院檢察署94年度│
│                │年度執字第12│年度執字第20  │執助字第1058號│執字第46號    │
│                │90號        │24號          │              │              │
└────────┴──────┴───────┴───────┴───────┘
